【裁判字號】    94,訴,403
【裁判日期】    950119
【裁判案由】    強盜
【裁判全文】
臺灣嘉義地方法院刑事判決               94年度訴字第403號
公  訴  人  臺灣嘉義地方法院檢察署檢察官
被      告  戊○○
指定辯護人  吳秋永律師
上列被告因強盜等案件，經檢察官提起公訴（94年度偵字第3123
號），本院判決如下：
    主  文
戊○○意圖為自己不法之所有，結夥三人以上，攜帶兇器，於夜
間侵入住宅，以強暴、脅迫至使不能抗拒，而取他人之物，累犯
，處有期徒刑拾壹年。
扣案黑色手套壹副，沒收。
    事  實
一、戊○○曾犯偽造有價證券罪，經臺灣新竹地方法院於民國八
    十四年七月十四日判處有期徒刑一年六月，緩刑五年確定（
    緩刑期滿未經撤銷），又犯詐欺罪，經臺灣苗栗地方法院於
    八十九年九月十五日判處有期徒刑二年確定，於九十一年一
    月十日縮刑假釋出監付保護管束，於九十一年九月十九日假
    釋付保護管束期滿執行完畢。嗣再因施用毒品，經法院裁定
    觀察勒戒，於九十四年二月四日觀察勒戒期滿因無施用傾向
    而釋放。
二、詎其竟不知悔改，於九十四年五月二十九日下午二時許，夥
    同己○○（即「阿國」）、丁○○、丙○○（以上三人均另
    案偵查中）基於意圖為自己不法所有之犯意聯絡，結夥三人
    以上，攜帶由丁○○提供其委由戊○○於附近某家五金行購
    得、客觀具殺傷力足為兇器之菜刀、形似折疊刀之水果刀各
    一把、及由己○○提供其所有之教學用手榴彈一枚、電擊棒
    一支等物，穿戴丁○○提供其所有之手套、口罩、鴨舌帽，
    由己○○駕駛汽車，搭載戊○○、丁○○、丙○○三人，前
    往嘉義縣布袋鎮000000000000000甲○○住
    處前，等待甲○○進門之時機以遂行強盜犯行，迄至該日晚
    上七時三十分許，見甲○○返家開門之際，即推由己○○駕
    車在外把風接應，另由戊○○（戴黑色手套一副、未戴口罩
    ）於腰際攜帶教學用手榴彈一枚，由丁○○（戴手套一副、
    口罩、鴨舌帽）持水果刀及電擊棒，丙○○（戴手套一副、
    口罩、鴨舌帽）持菜刀，共同自後包圍甫返家門之甲○○，
    丁○○並以前開水果刀抵住甲○○脖子、按壓啟動電擊棒（
    發出聲音）輕觸甲○○之強暴手段，強押甲○○進入住處內
    ，丁○○復以手指戊○○腰際之教學用手榴彈、恫嚇稱「你
    知道這是什麼吧」之脅迫手段，喝令交錢等語，以此等強暴
    、脅迫手段至使其不能抗拒；適為該時在屋內甲○○未滿十
    八歲之次女Ａ００（七十八年０月００日出生）發覺，見狀
    而逃入一樓儲藏室內，由丙○○將儲藏室門踹開後，戊○○
    等三人以將甲○○、Ａ００控制行動自由於儲藏室內，或由
    戊○○看管之強暴手段，至使Ａ００不能抗拒，並由三人分
    別搜括財物，共計取得現金新台幣（下同）二十七萬元、金
    戒指五枚、金項鍊二條、金湯匙一支、行動電話一具、女用
    內褲二件（以上除現金一萬元為乙○○所有，餘均為甲○○
    所有），及郵局存款簿四本（分別為甲○○、其夫沈宗仁、
    乙○○、Ａ００所有）、第一銀行存款簿一本（沈宗仁之妹
    沈秀勳所有）等財物。
三、戊○○三人取得前開財物後，因Ａ００已伺機聯絡親人報警
    ，甲○○之長女乙○○獲訊返家敲門，戊○○、丁○○、丙○○復本於與己○○遂行強盜犯行目的、而出於共同妨害人
    行使權利之犯意聯絡，由丙○○開門後，由丁○○施以強行
    將乙○○拉進門內之強暴手段、並揚言如出聲，將拉開手榴
    彈等語（該時教學用手榴彈已改由丁○○攜帶）之脅迫手段
    ，妨害乙○○行動自由之權利，甲○○因加入拉扯致右手食
    指及無名指遭丁○○持水果刀割傷，嗣戊○○三人隨即奪門
    而出，丁○○、丙○○經己○○接應駕車逃離，戊○○則為
    甲○○、乙○○拉住，經路人及獲報趕至之嘉義縣警察局布
    袋分局警員蕭長生、陳聖賢當場逮捕，並扣得其手上所戴供
    強盜所用之黑色手套一副，及於戊○○左、右側褲袋內起獲
    強盜所得之女用內褲二件、SAMSUNG行動電話一具，而查獲
    上情。
四、案經嘉義縣警察局布袋分局報告臺灣嘉義地方法院檢察署檢
    察官偵查起訴。
    理  由
甲、證據能力方面：
一、按被告以外之人於審判外之言詞或書面陳述，除法律有規定
    者外，不得作為證據。刑事訴訟法第一百五十九條第一項定
    有明文。本件被害人乙○○於九十四年十一月十三日在嘉義
    縣警察局布袋分局過溝派出所之警詢筆錄，係被告以外之人
    於審判外之言詞陳述，為被告戊○○及指定辯護人吳秋永律
    師於審理中表示異議（本院卷第145、171頁），到庭檢察官
    復表示捨棄傳喚進行詰問，依上開規定觀之，應無證據能力
    ，不得作為證據。
二、本件被告及指定辯護人吳秋永律師固於言詞辯論終結前，對
    於被害人甲○○之警詢筆錄及偵查中陳述、Ａ００於警詢筆
    錄內陳述等傳聞證據，表示異議（本院卷第145、171頁），
    惟被告於準備程序及審理時均承認有於前開時、地，與其餘
    二名共犯攜帶前開兇器侵入被害人甲○○住處，強取前開財
    物，被告更取走行動電話及女用內褲情事，又被告於準備程
    序及審理時經本院指定辯護人，審理過程亦經進行交互詰問
    程序後，被告對前開傳聞證據復表示無意見（本院卷第187
    頁），前述證據又無顯不可信之情況，本院審酌採納該等傳
    聞證據，無礙被告與辯護人等於程序上之彈劾詰問權利，認
    前開傳聞證據合於刑事訴訟法第一百五十九條之一、之二、
    之四、之五等規定，因而具備證據能力，合先敘明。
乙、實體方面：
一、訊據被告固坦承於前揭時、地，由己○○駕車在外接應，由
    被告及丁○○、丙○○分持兇器，侵入甲○○住處，控制甲○○、Ａ００行動，取走前開財物，及乙○○遭強拉入門、
    甲○○拉扯間手指受傷等情不諱，惟矢口否認有強盜或強制
    之犯行，辯稱：（一）其係受騙去向甲○○之夫沈宗仁討債
    ，主觀上並無強盜犯意。（二）入屋後並未持刀控制甲○○
    及Ａ００，客觀上並無為強盜行為云云（本院卷第170頁）
    ，經查：
（一）被告如何於前揭時、地，由己○○駕駛汽車，搭載被告、
      丁○○、丙○○，前往嘉義縣布袋鎮000000000
      000000甲○○住處前監視，並伺甲○○返家開門之
      際，由己○○駕車在外把風接應，另由被告（戴黑色手
      套一副、未戴口罩）於腰際攜帶教學用手榴彈一枚，由丁○○（戴手套一副、口罩、鴨舌帽）持水果刀及電擊棒，
      丙○○（戴手套一副、口罩、鴨舌帽）持菜刀等兇器，侵
      入甲○○住處，控制甲○○、Ａ００行動，取走現金二十
      七萬元、金戒指五枚、金項鍊二條、金湯匙一支、行動電
      話一具、女用內褲二件（以上除現金一萬元為乙○○所有
      ，餘均為甲○○所有），及郵局存款簿四本（分別為甲○○、其夫沈宗仁、乙○○、Ａ００所有）、第一銀行存款
      簿一本（沈宗仁之妹沈秀勳所有）等財物，及乙○○遭強
      拉入門、甲○○拉扯間右手食指及無名指遭丁○○持水果
      刀割傷等事實，業據被告於警詢、偵審中自白不諱（警卷
      第3至6頁、偵卷第12至13頁、第24至32頁、本院卷第31頁
      ），核與共犯丁○○於警詢供述相符（偵卷第36至39頁）
      ，並經證人甲○○、Ａ００於警詢時指訴甚詳（本院卷第
      125至127頁、第130至132頁）及本院審理時結證明確（本
      院卷第171至186頁），此外並有黑色手套一副扣案可證，
      及扣押物品目錄表、扣押物品清單、贓物認領保管單、被
      害損失清單各一紙、現場及扣押物照片十八幀、指認犯罪
      嫌疑人紀錄表三紙、通聯調閱查詢單一份、職務報告書二
      份、丁○○輪休假報告單一紙存卷足參（警卷第16至27頁
      、偵卷第5、43至45頁、第48至61頁、本院卷第133、134
      頁、國防部中部地方軍事法院檢察署偵查卷第35頁），足
      見被告部分自白與事實相符，自堪採信。
（二）被告固否認係出於強盜犯意，而係遭騙前往討債云云，惟
      查：被告於九十四年五月二十九日下午二時許，即與己○○、丁○○、丙○○三人自台中市駕車至甲○○位於嘉義
      縣布袋鎮000000000000000住處，迄至該
      日晚上七時三十分許，始於甲○○返家開門之際，分由戊○○（戴黑色手套一副、未戴口罩）於腰際攜帶教學用手
      榴彈一枚，由丁○○（戴手套一副、口罩、鴨舌帽）持水
      果刀及電擊棒，丙○○（戴手套一副、口罩、鴨舌帽）持
      菜刀，共同自後包圍抵住甫返家門之甲○○，丁○○並以
      前開水果刀抵住甲○○脖子、按壓啟動電擊棒（發出聲音
      ）輕觸甲○○之強暴手段，強押甲○○進入住處內等情，
      已如前述，則被告等人倘係為向沈宗仁討債而來，何以遠
      自台中市而來後，遲未按門鈴或敲門詢問沈宗仁行處，反
      而在甲○○住處外等侯、勘查地形達四、五小時之久？又
      何以未向沈宗仁索取債務而逕以持兇器將並非債務人之甲○○強押入住處？況討債何須戴手套、口罩、鴨舌帽以覆
      面或隱避行跡、面貌，更何須分持水果刀、菜刀、電擊棒
      、教學用手榴彈等兇器，遑論前開水果刀、菜刀更係當日
      由被告至附近五金行所親購！猶有甚者，被告等人入內後
      ，不惟毫無就債務之催討與甲○○商討或聯絡所稱債務人
      沈宗仁，與討取債務之行止大相悖異，被告任由丁○○、
      丙○○或持水果刀抵住甲○○、或以電擊棒電擊輕觸，或
      以教學用手榴彈恫嚇稱「你知道這是什麼吧」之手段，或
      任由甲○○、Ａ００遭限制行動自由，既危害人身生命、
      安全於先，被告又逕取女用內褲二件及SAMSUNG行動電話
      等物於後，準此，被告殊能謂前開諸端手段係出於討債而
      無強盜之意？末以被告於本院審理中對何以勘查地形、監
      視甲○○住處、何以未敲門或按門鈴、何以伺甲○○返家
      始強押進入及何以攜兇器入內後等情，均答以無法解釋（
      本院卷第194、195頁），在在猶證被告辯稱無強盜之犯意
      云云，顯無足採。
（三）按強盜罪所施用之強暴、脅迫手段，祇須足以壓抑被害人
      之抗拒，使其喪失意思自由為已足，其暴力縱未與被害人
      身體接觸，或縱被害人並無抗拒行為，仍於強盜罪之成立
      ，不生影響（最高法院二十二年上字第三一七號、三十年
      上字第三二三號判例意旨參照），查：被告與丁○○、
      丙○○、己○○等持以行強暴、脅迫之菜刀、水果刀、電
      擊棒、教學用手榴彈，或刃口鋒利，或質地堅硬，均為足
      以威脅人身安全之兇器（詳後述）；被告與丁○○、丙○○分持前開兇器於夜晚，或由被告於腰際攜教學用手榴彈
      、由丁○○持水果刀及電擊棒、丙○○持菜刀，共同自後
      包圍抵住甫返家門之甲○○，丁○○並以前開水果刀抵住
      甲○○脖子、按壓啟動電擊棒（發出聲音）輕觸甲○○身
      體之強暴手段，另丁○○復以手指戊○○腰際之教學用手
      榴彈、恫嚇稱「你知道這是什麼吧」之脅迫手段，喝令交
      錢等語，已達至使不能抗拒之程度，自不待言。又被告及
      共犯等人將Ａ００控制行動自由於儲藏室內，或由戊○○
      看管之強暴手段，又該時證人Ａ００目睹面臨被告等人手
      持兇器之情狀，亦經證人Ａ００結證明確（本院卷第183
      頁），參以被告及丁○○、丙○○等三人係年輕力壯之男
      子，人數眾多，又分持刀械、電擊棒對被害人甲○○施以
      強暴行為，被害人Ａ００係一弱幼少女，乍見其情，身處
      其境，內心受到驚嚇、壓抑，目睹被告等人當場翻箱倒櫃
      而取走前開財物等客觀情狀，因恐受害而不敢反抗，足認
      被告及丁○○、丙○○、己○○結夥實施之前開強暴、脅
      迫行為，均已壓抑被害人Ａ００抗拒之自由意思，使其處
      於不能抗拒之程度，要屬無疑。至被告雖辯稱未持菜刀強
      押甲○○、Ａ００一情，固經證人甲○○於本院結證無訛
      （本院卷第176頁），公訴人於起訴書事實就此固有誤認
      ，惟仍無妨其與其他共犯強暴、脅迫行為之實施已達至被
      害人不能抗拒程度之情狀，併予敘明。
（四）綜上，被告前開所辯，顯係卸責之詞，無足採信，綜上事
      證，被告自白部分確與事實相符，本案事證明確，被告犯
      行，即堪認定。
丙、論罪科刑：
一、按刑法上所謂兇器，其種類並無限制，凡客觀上對於人之生
    命、身體、安全構成威脅，具有危險性之兇器均屬之，且祇
    須行竊時攜帶此種具有危險性之兇器為已足，並不以攜帶之
    初有行兇之意圖為必要（最高法院七十九年度臺上字第五二
    五三號判例參照）。被告及共犯丁○○、丙○○犯罪時所持
    未扣案之市售菜刀、形似折疊刀之水果刀、電擊棒、教學用
    手榴彈均為金屬構造，有相當重量之物品；其中菜刀、水果
    刀形狀或有銳角、或刀鋒銳利；又電擊棒質地堅硬、能發射
    電能，另教學用手榴彈屬鐵製物、有鈍角，如持以行兇，依
    社會通常觀念，在客觀上均足以對於人之生命、身體、安全
    構成威脅，顯皆為具有危險性之兇器無訛。次按，刑法上所
    所稱結夥三人，係指實施中共犯確有三人者而言（最高法院
    二十三年上字第二七五二號判例參照）。是刑法第三百二十
    一條第一項第四款結夥三人以上犯之者，應指在場共同實施
    或在場參與分擔實施犯罪者為限。至把風行為，如排除犯罪
    障礙，助成犯罪之實現，在合同意思範圍內分擔犯罪行為之
    一部，亦係共同正犯而應計入結夥之內（最高法院七十二年
    度台上字第三二○一號刑事判決意旨足資參照）。本件共犯
    己○○對本件加重強盜犯行，事先提供其所有之教學用手榴
    彈一枚、電擊棒一支等物，並駕駛汽車，搭載被告及共犯丁○○、丙○○三人前往甲○○住處監視、接應，固未進入甲○○住處之現場劫掠，惟自其提供前開兇器一情，足徵其有
    實施強暴、脅迫強盜行為之主觀上認識，又駕車與被告等人
    在甲○○住處監視，伺甲○○返家之際侵入住宅，均助成被
    告及丁○○、丙○○等人客觀劫掠財物之實施，已參與強盜
    罪構成要件行為，依上說明，共犯己○○行為亦與刑法第三
    百二十一條第四款所定結夥情形相當，合先敘明。
二、核被告與共犯丁○○、丙○○、己○○，結夥於晚上七時三
    十分許之夜間，侵入甲○○、Ａ００之住宅強盜所為，具備
    刑法三百二十一條第一項第一款、第三款、第四款等加重情
    形，係犯刑法第三百三十條第一項之結夥三人以上，攜帶兇
    器，於夜間侵入住宅之加重強盜罪。又上開加重強盜案之被
    害人Ａ００（七十八年八月十四日出生），被告對少年Ａ０
    ０犯加重強盜罪時，Ａ００為未滿十八歲少年，爰依兒童及
    少年福利法第七十條第一項加重其刑（分則加重）。另對乙○○以強暴、脅迫手段強拉入門、妨害其行動自由之行為，
    另犯刑法第三百零四條第一項妨害人行使權利之強制罪。被
    告與同案共犯丁○○、丙○○、己○○就上開強盜罪、強制
    罪犯行間，互有犯意之聯絡及行為之分擔，應論以共同正犯
    。被告與丁○○、丙○○、己○○以一強盜行為，同時劫取
    甲○○、乙○○、Ａ００、沈宗仁、沈秀勳財物，而侵害數
    人之財產法益，觸犯構成要件相同之數罪名，為同種類想像
    競合犯，應依刑法第五十五條規定從一重仍按加重強盜罪論
    處。又按實施強暴、脅迫行為之初，即有圖財之意思，雖係
    以非法方法剝奪被害人之行動自由，然此種手段究屬施用強
    暴、脅迫使人不能抗拒之實施行為，從而，被告及丁○○、
    丙○○、己○○等人剝奪被害人甲○○、Ａ００之行動自由
    部分，為實施強盜行為之部分行為，不再論以刑法第三百零
    二條第一項剝奪行動自由罪。另被害人甲○○於遭被告等人
    強盜犯行過程拉扯中，丁○○持水果刀割傷甲○○右手食指
    及無名指之行為，難認為被告與丁○○等人主觀上另有致甲○○受傷之犯意，應認為係渠等施強暴過程所造成之當然結
    果，均不另論罪。又被告及丁○○、丙○○、己○○所犯前
    揭對乙○○之強制罪犯行，既係藉以遂行尚在進行中之加重
    強盜犯行，則前揭加重強盜罪、強制罪間，有方法、目的之
    牽連關係，依刑法第五十五條規定，應從較重之前開加重強
    盜罪處斷。至公訴意旨雖未論及被告另涉犯前開強制罪犯行
    ，惟既與前開經起訴論罪科刑之加重強盜犯行，有牽連犯之
    裁判上一罪關係，已如前述，本院自得加以審理，併此敘明
    。又被告曾犯詐欺罪，經臺灣苗栗地方法院於八十九年九月
    十五日判處有期徒刑二年確定，於九十一年一月十日縮刑假
    釋出監付保護管束，於九十一年九月十九日假釋付保護管束
    期滿執行完畢，有臺灣嘉義地方法院檢察署刑案資料查註紀
    錄表及臺灣高等法院被告前案紀錄表各一份附卷可按，其於
    有期徒刑執行完畢五年以內，再犯本案為有期徒刑以上之罪
    ，為累犯，應依刑法第四十七條規定，加重其刑（總則加重
    ）。
三、本院爰審酌被告不思上進，貪圖他人財物鋌而走險犯罪之動
    機及目的；犯罪時未受明顯之刺激；其計劃監視良久而結夥
    、攜帶兇器、夜間侵入住宅之強盜手段，強盜過程被告未以
    所持兇器傷害被害人之手段、且在本件強盜犯行中曾向甲○○表示要代向丁○○索回被害人證件之情事；其曾犯偽造有
    價證券罪、詐欺罪，經判刑確定執行完畢，及施用毒品經裁
    定觀察勒戒執行完畢（有臺灣嘉義地方法院檢察署刑案資料
    查註紀錄表及臺灣高等法院被告前案紀錄表各一份附卷可按
    ），其素行非佳；另其高職三年級肄業之智識程度；已離婚
    ，生有一子八歲由其父母照顧（父無業，母從事保險業務員
    ），其平時以承包小包工程或至工廠從事板金工作為業之生
    活狀況；與被害人素昧平生之關係；其劫掠所得財物價值高
    ，造成被害人家庭驚惶畏怖之痛苦，復敗壞社會風氣，犯罪
    所生之危害甚鉅；犯罪後雖未認罪，惟尚能坦承大部分犯行
    之態度，並取得甲○○原諒，當庭表示不再追究（本院卷第
    181頁）等一切情狀，量處如主文所示之刑，以資儆懲。又
    按刑法第五十九條之得酌量減輕其刑者，必須犯罪另有特殊
    之原因與環境等情，而在客觀上足以引起一般同情，認為即
    予宣告法定最低度刑期猶嫌過重者，始有其適用；至於犯罪
    之動機、犯罪之手段或犯罪後之態度等情狀，僅可為法定刑
    內從輕科刑之標準，不得據為酌量減輕之理由（最高法院九
    十一年度台上字第七三三號判決參照）；本件被告雖據未對
    被害人不利或傷害為由，另指定辯護人據被告坦承犯行之犯
    後態度為由，請求依刑法第五十九條規定酌減云云（本院卷
    第199頁），惟依上揭意旨，其不得據為酌量減輕之理由甚
    明。被告及指定辯護人請求依刑法第五十九條規定酌減，即
    無足採納。
四、本件扣案之黑色手套一副，係共犯丁○○所有供犯強盜罪所
    用之物，業經被告及共犯丁○○於警詢、審理中供述明確，
    應依刑法第三十八條第一項第二款宣告沒收。另未扣案之菜
    刀、水果刀各一把、教學用手榴彈一枚、電擊棒一支、手套
    二副、口罩二個、鴨舌帽二頂，均係供被告及共犯丁○○、
    丙○○、己○○犯罪所用之物，惟經共犯丁○○於警詢時陳
    稱業已丟棄滅失（臺灣嘉義地方法院檢察署九十四年度偵字
    第三一二三號卷第38頁），既非違禁物，且無積極證據證明
    前開物品現仍存在，爰不為沒收之諭知。
據上論斷，應依刑事訴訟法第二百九十九條第一項前段，兒童及
少年福利法第七十條第一項前段，刑法第二十八條、第三百三十
條第一項、第三百零四條第一項、第五十五條、第四十七條、第
三十八條第一項第二款，罰金罰鍰提高標準條例第一條前段，判
決如主文。
本案經檢察官侯德人到庭執行職務
中    華    民    國    95    年    1    月    19    日
                  刑事第一庭審判長法  官  許進國
                                  法  官  鄧晴馨
                                  法  官  蔡廷宜
以上正本證明與原本無異。
如不服本判決，應於判決送達後10日內，向本院提出上訴狀。
中    華    民    國    95    年    1    月    19    日
                            書記官  蕭琪男
附錄本案論罪科刑法條全文：
中華民國刑法第330條
犯強盜罪而有第321條第1項各款情形之一者，處7年以上有期徒
刑。
前項之未遂犯罰之。
刑法第321條第1項：
犯竊盜罪而有左列情形之一者，處6月以上、5年以下有期徒刑：
一  於夜間侵入住宅或有人居住之建築物、船艦或隱匿其內而犯
    之者。
二  毀越門扇、牆垣或其他安全設備而犯之者。
三  攜帶兇器而犯之者。
四  結夥三人以上而犯之者。
五  乘火災、水災或其他災害之際而犯之者。
六  在車站或埠頭而犯之者。
刑法第304條第1項
(強制罪)
以強暴、脅迫使人行無義務之事或妨害人行使權利者，處3年以
下有期徒刑、拘役或300元以下罰金。
兒童及少年福利法第70第1項：
成年人教唆、幫助或利用兒童及少年犯罪或與之共同實施犯罪或
故意對其犯罪者，加重其刑至二分之一。但各該罪就被害人係兒
童及少年已定有特別處罰規定者，不在此限。


司法院資訊處製作；財團法人民間司法改革基金會備份。
